---
title: "Analisi della serie temporale delle misure di peso"
output:
  html_document:
    df_print: paged
---

Le misure sono state salvate per mezzo della app [*Simple Weight Tracker*](https://play.google.com/store/apps/details?id=com.gmail.makasewicz.maciej&hl=en_US) dal Novembre 2017.
![Alt text](https://lh3.googleusercontent.com/m1qlSNkoBCfg-oOWkKCbucjmS1WU1QM4iLWNK0fo_HledEgGpoCqEwhqoxxuJEb35g=s360-rw)

Caricamento le librerie necessarie:

1. *tidyverse* per la visualizzazione dei dati
2. *lubridate* per le operazioni sulle date
3. *lomb* per il periodogramma Lomb-Scargle 
4. *gridExtra* per la disposizione dei grafici

```{r}
suppressMessages(suppressWarnings(library(tidyverse)))
suppressMessages(library(lubridate))
library(lomb)
suppressMessages(suppressWarnings(library(gridExtra)))
```

### Importazione dei dati e preparazione per l'analisi

I dati sono forniti dalla app in formato *csv* con le seguenti colonne:

1. *data*
2. *peso*

Nel codice che segue vengono aggiunte le seguenti colonne:

* *giorno della settimana*
* *mese (lettere)*
* *mese (numero)*
* *anno*
* *numero della settimana*
* *anno e numero della settimana*

*giorno della settimana*, *mese (lettere)* e *anno* sono convertiti in **factor**

```{r}
dt = read.csv("data/SWT_EXPORT_11_15_20_13_40.csv", 
              header = TRUE, 
              colClasses=c('Date','numeric'))
dt <- dt %>% 
    mutate(time=as.POSIXct(Date,format="%Y-%m-%d")) %>%
    mutate(dayWeek=weekdays(Date)) %>%
    mutate(MonthName=months(Date)) %>%
    mutate(Month=month(Date)) %>%
    mutate(Year=year(Date)) %>%
    mutate(Week=week(Date)) %>%
    mutate(YearWeek =
           as.factor(
               paste(
                   as.character(Year),
                   as.character(Week),
                   sep='-')))

dt$dayWeek <- factor(dt$dayWeek, 
                     levels = 
                         c("lunedì", "martedì",
                           "mercoledì", "giovedì",
                           "venerdì", "sabato", 
                           "domenica"
                           ))

dt$MonthName <- factor(dt$MonthName, 
                       levels = 
                           c("gennaio", "febbraio", 
                             "marzo", "aprile", 
                             "maggio", "giugno", 
                             "luglio", "agosto", 
                             "settembre", "ottobre",
                             "novembre", "dicembre"
                             ))

dt$Year <- as.factor(dt$Year)
```

### Sommario della distribuzione dei pesi

Gli istogrammi mostrano il numero di misure per:

* giorno della settimana
* mese
* anno

Nel weekend le misure sono in numero inferiore rispetto ad i giorni lavorativi della settimana.
Le misure dei mesi estivi sono in numero inferiori rispetto agli altri mesi.

```{r, fig.width=10, fig.height=10}
p1 <- dt %>%
    ggplot(mapping = aes(x=dayWeek)) +
    geom_bar(color = "black", size = 0.1, fill = "grey", alpha = 0.5) +
    xlab("Giorni della settimana")
p2 <- dt %>%
    ggplot(mapping = aes(x=MonthName)) +
    geom_bar(color = "black", size = 0.1, fill = "grey", alpha = 0.5) +
    xlab("Mese") +
    theme(axis.text.x = element_text(angle=20))
p3 <- dt %>%
    ggplot(mapping = aes(x=Year)) +
    geom_bar(color = "black", size = 0.1, fill = "grey", alpha = 0.5) +
    xlab("Anno")
grid.arrange(p1, p2, p3, nrow=3)
```

### Distribuzione dei pesi

Gli istogrammi mostrano la distribuzione delle misure di peso (sopra) e le stesse misure suddivise per anno (sotto). La linea rossa corrisponde alla mediana mentre la linea blu corrisponde alla media.


La media globale è `r sprintf("%.2f",summary(dt[,"Weight"])["Mean"])` kg mentre le medie per anno sono:

* 2017: `r sprintf("%.2f",summary(filter(dt,Year == 2017)[,"Weight"])["Mean"])` kg
* 2018: `r sprintf("%.2f",summary(filter(dt,Year == 2018)[,"Weight"])["Mean"])` kg
* 2019: `r sprintf("%.2f",summary(filter(dt,Year == 2019)[,"Weight"])["Mean"])` kg
* 2020: `r sprintf("%.2f",summary(filter(dt,Year == 2020)[,"Weight"])["Mean"])` kg

```{r, fig.width=10, fig.height=10}
p1 <- dt %>% ggplot(aes(x=Weight)) +
    geom_histogram(alpha=0.4, 
                   color = "black", 
                   fill = "gray", 
                   size = 0.5, 
                   breaks = seq(from = 65, to = 80, by = 0.2)) + 
    xlab("Peso (kg)") +
    scale_x_continuous(limits = c(65, 80)) +
    geom_vline(xintercept = mean(dt[,"Weight"]), 
               linetype="dotted", 
               color = "blue", 
               size=1.5) +
    geom_vline(xintercept = median(dt[,"Weight"]), 
               linetype="dotted", 
               color = "red", 
               size=1.5)

p2 <- dt %>% ggplot(aes(x=Weight, fill=Year)) +
    geom_histogram(position="Identity", 
                   alpha=0.3, 
                   size = 0.1, 
                   color = "black",
                   breaks = seq(from = 65, to = 80, by = 0.2)) + 
    xlab("Peso (kg)") + 
    scale_fill_discrete(name='Anno') +
    theme(legend.position="bottom")
grid.arrange(p1, p2, nrow=2)
```
### Peso in funzione della data

Grafico della serie temporale delle misure di peso dal `r min(dt$Date)` al `r max(dt$Date)` per un totale di `r max(dt$Date) - min(dt$Date)` giorni

```{r, fig.width=10, fig.height=10}
ggplot(data=dt, mapping = aes(x = Date, y = Weight)) + 
 ylab("Peso (kg)") + 
 xlab("Data") + 
 geom_point(shape=3, color = "red") +
 geom_smooth(method = "loess", span = 0.05, color = "black") +
 theme(axis.text.x = element_text(angle=10)) +
 scale_x_date(date_breaks = "2 month", date_labels = "%b-%y") +
 geom_hline(yintercept = 71, linetype="dotted", 
                color = "blue", size=1.)
```

### Peso per anno

```{r, fig.width=10, fig.height=10}
dt %>% ggplot(aes(x=Year,y=Weight)) +
    geom_boxplot() +
    xlab("Anno") +
    ylab("Peso (kg)")
```

### Scarto del peso rispetto alla media annuale in funzione del mese

```{r, fig.width=10, fig.height=10}
itable <- dt[,c("Weight","MonthName","Year")]
table <- itable[0,]

for(y in unique(itable[,"Year"]))
    table <- rbind(table,
                   mutate(filter(itable, Year == y),
                          delta = Weight - 
                          mean(filter(itable, Year == y)[,"Weight"])))

table %>%
    ggplot() + geom_boxplot(mapping = aes(x = MonthName, 
                                          y = delta)) + 
    xlab("Mese") + 
    ylab("Scarto del peso (kg)")+
    theme(axis.text.x = element_text(angle=30))
```

### Scarto del peso rispetto alla media settimanale in funzione del giorno della settimana

```{r, fig.width=10, fig.height=10}
itable <- dt[,c("Weight","dayWeek","Week","YearWeek")]
table <- itable[0,]

for(yw in unique(itable[,"YearWeek"]))
    table <- rbind(table,
                   mutate(filter(itable, YearWeek == yw),
                          delta = Weight - 
                          mean(filter(itable,
                                      YearWeek == yw)[,"Weight"])))

table %>%
    ggplot() + geom_boxplot(mapping = aes(x = dayWeek, 
                                          y = delta
                                         )) + 
    xlab("Giorno della settimana") + 
    ylab("Scarto del peso (kg)")+
    theme(axis.text.x = element_text(angle=30))
```

### Lomb-Scargle Periodogram

La linea rossa corrisponde ad un anno mentre la linea blue corrisponde ad una settimana.

```{r, fig.width=10, fig.height=10}
clusterize <- function(x, thr) {
    ret <- list()
    v <- x[1]
    nv <- 1
    for(i in c(2:length(x)))
    {
        if(x[i]/x[i-1] - 1 < thr)
        {
            v <- v + x[i]
            nv <- nv + 1
        }
        else
        {
            ret <- c(ret,v/nv)
            v <- x[i]
            nv <- 1
        }
    }
    ret <- c(ret,v/nv)
    return(ret)
}

plot <- lsp(dt[,c("time","Weight")], 
            type = "frequency", 
            from = 6e-8, 
            to = 2e-6, 
            alpha = 0.99999)
power <- unlist(plot["power"], use.names=FALSE)
scanned <- unlist(plot["scanned"], use.names=FALSE)

minpower <- 3.6
freq <- scanned[which(power>minpower)]

clusters <- as.vector(as.numeric(clusterize(freq,0.3)))

abline(v=clusters, 
       col=rep("blue",times = length(clusters)), 
       lty=rep(3,times = length(clusters)), 
       lwd=rep(1,times = length(clusters)))

periods <- 1/clusters/60/60/24
```

I periodi con potenza maggiore di `r minpower` sono `r length(periods)`:

```{r, results='asis'}
for (i in c(1:length(periods))){
  cat(paste(i,".",sep=''), round(periods[i],digits=0), "giorni\n")
}
```

